【裁判字號】    96,重訴,94
【裁判日期】    970331
【裁判案由】    違反槍砲彈藥刀械管制條例
【裁判全文】
臺灣高雄地方法院刑事判決              96年度重訴字第94號
公  訴  人  臺灣高雄地方法院檢察署檢察官
被      告  甲○○
                    （現在臺灣高雄戒治所執行強制戒治中）
選任辯護人  郭國益律師
上列被告因違反槍砲彈藥刀械管制條例案件，經檢察官提起公訴
（96年度偵字第21180 號），本院判決如下：
    主  文
甲○○未經許可，製造可發射子彈具有殺傷力之改造槍枝，處有
期徒刑伍年拾月，併科罰金新臺幣拾萬元，罰金如易服勞役，以
新臺幣壹仟元折算壹日。扣案如附表編號一、二、三、四、五、
六、七(一)、(三)、八、十五、十七、十八、十九、二十、二一、二
四所示之物均沒收。
其餘被訴製造改造手槍未遂部分，無罪。
    事  實
一、甲○○明知非經中央主管機關許可，不得製造可發射子彈具
    有殺傷力之槍枝、子彈，竟未經許可，基於製造可發射子彈
    具有殺傷力之改造槍枝及製造具有殺傷力之子彈之犯意，先
    至高雄市六合夜市模型槍店以每支新臺幣（下同）5000元之
    代價購得1 ：1 模型槍，及以每顆100 元之代價購得金屬彈
    殼及彈頭，自民國96年5 月間開始，接續在高雄縣大寮鄉○
    ○街52號租屋處，將購得之模型槍槍管取出，以自備如附表
    編號十五、十七、十八、十九、二十所示之電動鑽孔機、老
    虎鉗、鑽頭工組、砂紙、銼刀等工具鑿穿槍管，將先前購得
    之模型槍拆解取出槍管，後置於老虎鉗上以電鑽鑽頭鑽穿槍
    管，換裝土造金屬槍管，而製造完成如附表編號一、二所示
    之可發射子彈具有殺傷力之改造手槍2 支；同時接續以如附
    表編號六、十五、十七、十八、二十、十九、二一、二四所
    示之底火、電動鑽孔機、老虎鉗、鑽頭工組、銼刀、砂紙、
    塑鋼土AB劑、電動螺絲起子等工具，以電動鑽孔機及鑽頭鑽
    通金屬彈殼，加入黑色火藥，再以鉗子將金屬彈頭鎖於金屬
    彈殼前端，金屬彈殼後端再加上底火鎖上，而改造成如附表
    編號四(二)所示之可擊發具有殺傷力之改造子彈5 顆，及雖可
    擊發，惟發射動能不足，不具殺傷力而未遂之如附表編號四
    (一)所示之改造子彈1 顆，另外以電動鑽孔機及鑽頭鑿穿彈殼
    改造而成不具殺傷力而未遂之如附表編號五所示之子彈29
    顆。嗣於96年7 月24日13時20分許，經警持搜索票，依法搜
    索上開處所，在二樓主臥室扣得甲○○所有如附表編號一、
    二所示之改造完成具有殺傷力之FBI8厘米改造手槍2 支、如
    附表編號三所示之未經改造不具殺傷力之PPK 改造手槍1 支
    、如附表編號四所示之改造完成之子彈6 顆（均經試射，其
    中5 顆具殺傷力，1 顆不具殺傷力）、如附表編號五所示之
    改造子彈29顆（半成品，均無殺傷力），甲○○所有供製造
    或預備製造改造手槍及子彈所用如附表編號六、七(一)、(三)、
    八、十五、十七、十八、十九、二十、二一、二四所示之底
    火84顆、槍管（已打通）13支、火藥10公克、電動鑽孔機1
    具、桌上型老虎鉗1 支、鑽頭工組1 組、砂紙16張、銼刀1
    支、塑鋼土AB劑2 瓶、電動螺絲起子1 支，及與本件犯罪無
    關之如附表編號七(二)、九、十、十一、十二、十三、十四、
    十六、二二、二三、二五所示之槍管（未打通）2 支、安非
    他命1 包（13公克）、海洛因3 包（共7. 5公克）、安非他
    命吸食器2 組、玻璃吸食球3 支、塑膠鏟子2 支、空氣壓縮
    機1 台、噴燈1 具、通槍條1 支、切割砂輪片2 片及其他工
    具1 批等物（涉犯施用、持有毒品犯行另案偵辦）。
二、案經高雄市政府警察局刑警大隊移送臺灣高雄地方法院檢察
    署檢察官偵查起訴。
    理  由
壹、證據能力方面：
一、按被告之自白，非出於強暴、脅迫、利誘、詐欺、疲勞訊問
    、違法羈押或其他不正之方法，且與事實相符者，得為證據
    ，刑事訴訟法第156 條第1 項定有明文。換言之，被告之自
    白，非出於強暴、脅迫、利誘、詐欺、疲勞訊問或其他不正
    之方法，且與事實相符者，自得採為證據。被告於本院審理
    中雖主張其於警詢及偵查中所為之供述，係因毒癮發作，非
    出於任意性云云。然查，本院勘驗被告於警詢陳述時之過程
    ，第1 次96年7 月24日詢問時，自下午15時30分許至同日17
    時50分止，歷時約2 小時20分鐘，被告係坐在椅子上接受詢
    問，其間被告雖偶有咳嗽、吸鼻、打哈欠之情形，然均能針
    對警員詢問之問題回答，非僅回答「是」或「不是」，且警
    員亦有應被告之要求暫停訊問（本院卷第143 至154 頁）；
    第2 次96年7 月25日10時20分起至10時50分止，歷時約30分
    鐘，過程中被告坐在椅子上接受詢問，雖偶而會打哈欠、吸
    鼻、身體晃動或斜靠在椅子上，然亦均能針對警員之問題回
    答，非僅回答「是」或「不是」（本院卷第73、136 至14 2
    頁），且2 次警詢過程中，均未見被告以毒癮發作為由請求
    停止訊問，有本院96年11月30日及97年1 月24日2 次勘驗筆
    錄在卷為憑（本院卷第73至74頁、第135 至154 頁），又被
    告於偵查中96年7 月25日15時20分至15時41分，歷時約21分
    鐘之訊問過程，訊問筆錄是依照檢察官與被告一問一答內容
    記載，被告並未在偵訊過程中向檢察官提到有毒癮發作之情
    況，被告之應答正常，看不出有毒癮發作之情形，有本院96
    年11月22日之勘驗筆錄在卷為憑（本院卷第64頁），佐以被
    告於本院訊問時自承：警詢過程中，警員有讓伊去抽煙、上
    廁所，有因為伊要求太累，不想作筆錄，而讓伊休息等語（
    本院卷第72頁），與本院勘驗警詢錄影畫面，警員有應被告
    要求上廁所及表示很累要求休息而暫停錄影錄音之情形（本
    院卷第148 、154 頁）相符，而證人即製作被告警詢筆錄之
    警員乙○○於本院證稱：伊所見毒癮發作之人更嚴重的是有
    流眼淚、大小便失禁、流鼻水，被告並無此種情形，當時被
    告應該沒有毒癮發作，還不足以影響他精神意志，因為伊問
    的問題被告都知道，還能清楚回答等語（本院卷第174 頁）
    ，亦證述被告在警詢時並無不能回答警員問題之情狀。則依
    照前揭勘驗結果，被告於警詢、偵查中並無毒癮發作致無法
    應訊之情形，從而被告辯稱：伊於警詢及偵查中，因毒癮發
    作致神智不清云云，顯與事實不符。故被告於警詢及偵查中
    之自白，應認出於被告任意性所為，有證據能力。
貳、實體方面：
一、訊據被告甲○○對於在上開時、地經警搜索扣得如附表編號
    一、二所示之改造完成具有殺傷力之FBI8厘米改造手槍2 支
    、如附表編號三所示之未經改造不具殺傷力之PPK 改造手槍
    1 支、如附表編號四所示之改造完成之子彈6 顆（5 顆具殺
    傷力、1 顆不具殺傷力）、如附表編號五所示之改造子彈29
    顆（半成品，均無殺傷力）、如附表編號六、七、八、十五
    、十七、十八、十九、二十、二一、二四所示之底火84顆、
    槍管（已打通）13支、槍管（未打通）2 支、火藥10公克、
    電動鑽孔機1 具、桌上型老虎鉗1 支、鑽頭工組1 組、砂紙
    16 張 、銼刀1 支、塑鋼土AB劑2 瓶、電動螺絲起子1 支等
    物，其中如附表編號四所示之改造完成之子彈6 顆（5 顆具
    殺傷力、1 顆不具殺傷力）及如附表編號五所示之改造子彈
    半成品29顆（不具殺傷力），均係其於96年5 月間開始，在
    六合夜市模型槍店，以每顆100 元代價購買金屬彈殼及彈頭
    ，接續在其上址住處改造，將鑽頭鎖在電鑽孔機上鑽通彈殼
    ，並將其中如附表編號四所示之改造子彈6 顆再加入黑色火
    藥，以鉗子將彈頭鎖在彈殼前端，彈殼後端再加上底火鎖上
    而製造改造子彈之事實固坦承不諱，惟矢口否認有製造改造
    槍枝之犯行，辯稱：扣案如附表編號一、二所示之之FBI8釐
    米改造槍枝2 支及如附表編號七(一)、(三)所示之槍管13支，係
    其已過世之友人綽號「豔普」於91年間給伊的，槍管非伊打
    通云云。經查：
  (一)被告於警詢時自白供稱：伊為警所查獲空氣壓縮機、電動鑽
    孔機、瓦斯噴燈、桌上型老虎鉗、鑽頭、砂紙、銼刀、塑鋼
    土AB劑2 瓶、通槍條、切割砂輪片、電動螺絲起子等均是伊
    用於改造槍枝、製造子彈用的；伊在高雄市六合夜市一處模
    型槍店以每支5 千元購得1 ：1 模型槍返家後，先拆解取出
    槍管，後置於老虎鉗上以電鑽鑽頭鑽穿槍管就可組成改造槍
    枝；另子彈係以每顆1 百元代價購買模型槍同型專用子彈，
    以電鑽鑽頭將子彈彈殼鑽通加入黑色火藥，以鉗子將彈頭鎖
    住彈殼前端，彈殼後端並加上底火鎖上即完成土造子彈；伊
    是自本（96）年5 月初開始在福祿街52號租住處改造槍枝與
    子彈；伊共改造30餘顆子彈，其中只有10餘顆成型可擊發；
    伊改造成功之槍枝與子彈曾於96年6 月中旬某兩日分持手槍
    、子彈到高雄縣大寮鄉山區垃圾場試射成功；伊是在網路熟
    悉改造槍械知識後自行摸索才會改造槍械；伊只著手改造成
    2 支手槍等語（警卷第4 至5 、7 至8 頁），於偵查中自白
    供稱：改造槍枝工具只有銼刀、電鑽、砂紙、老虎鉗，扣到
    3 把槍，2 把已改造完成，另1 把尚未動工，改造完成之子
    彈有6 顆，未完成的有29顆，底火是改造子彈之用，未打通
    之槍管係由模型槍拆下來，從（96年）5 月開始改造，在網
    路上學的，還有以前關在一起之室友教的等語（偵查卷第6
    至7 頁）。且經本院勘驗被告警詢錄音、錄影之結果，被告
    於96年7 月24日第1 次警詢時自白供稱：「（問：查獲的空
    氣壓縮機、電動鑽孔機、瓦斯噴燈、桌上型老虎鉗、鑽頭、
    砂紙、銼刀，塑鋼土AB劑、通槍條、切割輪片、電動螺絲起
    子這些工具，要做什麼用的？）改槍枝用的。（問：是不是
    改造槍枝跟製造子彈所用的東西？工具？）是。」、「（問
    ：你改造這些槍枝，槍的型，是你自己去走私的，還是自己
    去進口的，還是你在什麼地方買的？）在模型玩具店買的。
    （問：在什麼地方？）夜市○○○○路。（問：子彈、銅條
    ？）那也是在六合路買的。（問：先去六合路，找玩具槍模
    型，1 ：1 的對嗎？）是。」、「（問：你現在買是1 支1
    支買，還是整批買，還是整箱？）1 支1 支買。（問：1 支
    買多少？）5000。」、「（問：返家後，怎樣？怎麼做，你
    流程就要說啊。）用電鑽鑽。（問：先拆解動作還是直接鑽
    ？）有拆。（問：有拆解。拆解怎樣，鑽是鑽哪裡？鑽什麼
    地方？）鑽它槍管的地方。（問：鑽空？）嗯。（問：先拆
    解，取出槍管，是不是這樣？）是。（問：再來呢？）鑽穿
    。（問：用手抓還是用老虎鉗？）用老虎鉗固定。（問：接
    下來用什麼？）電鑽。（問：電鑽還是有鑽頭？）有鑽頭。
    （問：然後把槍管鑽穿？）是。（問：之後呢？）鑽穿後再
    組起來。」、「（問：來！現在子彈怎麼製造的流程說出來
    。）也是把它拆開。（問：子彈的原料怎麼來啊？）在夜市
    ，六合夜市玩具模型店買的。（問：1 ：1 的子彈？）是！
    回家後，把它拆開，用電鑽鑽，鑽空。（問：是附加嗎？）
    是！附加加在上面。（問：你的子彈1 顆多少錢？）1 個空
    殼，1 粒要100 。（問：再來怎麼做？）拆開。（問：將子
    彈拆解以後，然後呢？）用電鑽鑽通。（問：鑽通是鑽哪一
    個部份？）將彈殼鑽通，後面裝底火。（問：你將子彈的底
    部鑽通，把火藥灌入，是不是這樣？）是。（問：子彈的底
    部鑽通？）是。（問：加入黑色火藥。黑色火藥要怎麼放入
    ？）用吸管加入。（問：再來呢？）鑽孔後再把它鎖住。（
    問：鑽孔要怎麼鎖，你要說清楚。）那裡可以轉開，彈頭可
    以拔起來。（問：那就不用鑽了嘛？）要啊！裡面還是要鑽
    。鑽了黏底火。（問：底火是用什麼製作的？）底火用剪的
    ，剪一剪把它裝上。（問：底火用什麼剪？）用剪刀。（問
    ：底火怎麼黏？用AB膠還是用什麼黏？）底火把它鎖起來。
    （問：把它鎖起來？）後面可以用錫把它鎖起來。（問：鑽
    頭鑽的部分是殼的部分嗎？）是。（問：你的子彈頭是原來
    就有的嗎？）是。（問：那你的子彈頭要怎麼黏？）用鉗子
    把它夾進去。（問：後面的底火是用鎖的還是黏的？）用鎖
    的。」、「（問：你何時開始在什麼地方改造槍枝和子彈？
    何時開始？）5 月。（問：何時5 月？）今年。（5 月初、
    5 月中還是5 月底？）5 月初。（問：在哪裡改？）在我主
    臥室的隔壁間。（問：臥室隔壁就對了。）嗯。（問：哪一
    間沒固定，是不是這樣？）是。（問：你過去改過幾支槍？
    ）3 支。（問：成功3 支嗎？）沒有，1 支還沒成功。（問
    ：改過三支嘛！那子彈呢？）很多發啊！（問：嗄？）很多
    發，都不一樣。（問：自己說啦。）30粒好了。（問：共改
    造3 支手槍，好嗎？子彈是大約30顆，是不是這樣？）是。
    」、「（問：你改過的槍枝與子彈，試射過幾次？）2 次。
    」、「（問：在哪裡？）在大寮鄉的山區。（問：何時？時
    間點？）上個月。（問：你說兩次嗎？）嗯。在山頂上。（
    問：有成功嗎？打小鳥還是打鵝？）打小鳥。（問：打死了
    嗎？）沒有，打不到。（問：有成功發射只是沒有打到小鳥
    嗎？）是。」、「（問：你拿這些改造的槍有去涉案沒有？
    ）沒有。（問：有去賣給別人沒有？）沒有。（問：有打人
    沒有？）沒有。」、「（問：你為什麼會改造槍枝和子彈？
    誰教你的？）網路上面找的。」等語（本院卷第144 至153
    頁），於96年7 月25日第2 次警詢時供稱：「（問：被警方
    所查到十幾支槍管材質良好、車工精細，自何處取得？在什
    麼地方得到？）別人留給我的。（問：時間、地點？）小港
    。（問：時間呢？）92年去拿的。（問：92年幾月份？）6
    月。（問：什麼地方？跟誰拿的？）炎普﹝音譯﹞老大拿的
    。（問：什麼所在？地點？）青島川。（問：小港區還有村
    ，你說好一點。）飛機路那裡。（問：飛機路的什麼地方？
    是眷村還是大樓？還是？）大樓。（問：你跟誰拿的？）我
    老大綽號「炎普」。（問：你是跟他買還是跟他拿？）跟他
    拿的。（問：1 支槍1 支槍管就可以了，你為什麼準備到10
    幾支？）留下來10幾支，我全部拿啊！（問：是不是有準備
    要改造販賣意圖，有這樣想過，是不是？）有想過，但不敢
    作。（問：10幾支槍管尺寸都相同，你是不是去買模型槍的
    時候，有特別選過，來合這個槍管？是不是這樣？還是沒選
    ？）有選。（問：買來的模型槍沒通，材質又差，是不是這
    樣？用這10幾支材質較好的換上去，才不會發生膛炸？）是
    。」等語（本院卷第138 至142 頁），被告確實於警詢及偵
    查中，就扣案工具之用途、槍枝模型之來源、購買之價格、
    改造槍枝及子彈之方法、流程、時間、地點、數量、試射地
    點、試射結果及改造槍枝及子彈之知識來源等事項，明白陳
    述。
  (二)扣案如附表編號一至七所示之改造手槍、改造子彈、底火及
    改造槍管經送內政部警政署刑事警察局鑑驗結果，認「一、
    送驗改造手槍參枝：(一)壹枝（槍枝管制編號0000 000000 ）
    ，改造手槍，由仿FN廠1910型半自動手槍製造之槍枝，換裝
    土造金屬槍管而成，擊發功能正常，可供擊發是用子彈使用
    ，認具殺傷力。(二)壹枝（槍枝管制編號0000000000），係改
    造手槍，由仿FN廠半自動手槍製造之槍枝，換裝土造金屬槍
    管而成，擊發功能正常，可供擊發適用子彈使用，認具殺傷
    力。(三)壹枝（槍枝管制編號000000 0000） ，係仿WALTHER
    廠PPK/S 型半自動手槍製造之槍枝，槍管內具阻鐵，欠缺復
    進簧，無法發射彈丸，未發現改造之痕跡，認不具殺傷力。
    二、送鑑改造子彈陸顆，認均係非制式子彈，由金屬彈殼組
    合直徑7.9 ±0.5mm 金屬彈頭而成，經實際試射，5 顆可擊
    發，認具殺傷力，1 顆雖可擊發，惟發射動能不足，認不具
    殺傷力。三、送鑑改造子彈貳拾玖顆：(一)壹拾柒顆，分係土
    造金屬彈殼半成品與土造金屬彈殼，非槍砲主要組成零件。
    (二)陸顆，均係金屬彈殼，非槍砲主要組成零件。(三)壹顆，係
    非制式子彈，由金屬彈殼組合直徑5.0mm 金屬彈頭而成，經
    試射，無法擊發，認不具殺傷力。(四)壹顆，係非制式子彈，
    由金屬彈殼組合8.9mm 金屬彈頭而成，欠缺底火，認不具殺
    傷力。(五)肆顆，均係非制式子彈，由金屬彈殼組成直徑8.9
    ±0.5mm ，採樣壹顆試射，無法擊發，認不具殺傷力。四、
    送鑑底火壹包，認均係底火片，非槍砲主要組成零件。五、
    送鑑改造槍管壹拾伍枝：(一)貳枝，認均係土造金屬槍管，屬
    內政部公告查禁之管制品。(二)貳枝，認均係金屬槍管（內具
    阻鐵），非槍砲主要組成零件。(三)壹拾壹枝，認均係金屬管
    狀物，非槍砲主要組成零件。」等語，有該局96年8 月31日
    刑鑑字第0960120120號槍彈鑑定書1 份及照片29張、及該局
    97年2 月14日刑鑑字第09700008 75 號函、內政部97年1 月
    4 日內授警字第0970870013號函各1 份在卷為憑（偵查卷第
    21至28頁、本院卷第106-1 、108 頁），扣案如附表編號八
    所示之火藥10公克採樣1 公克經鑑定結果，檢出硝化甘油（
    Nitroglyce rine ；NG）、硝化纖維（Nitrocellu lose ；
    NC）、AkarditeII、Dibutyl Phthalate 、Diphenyl amine
    等成分，認係雙基發射火藥，有內政部警政署刑事警察局96
    年8 月16日刑鑑字第0960120115號鑑定書1 紙在卷可稽（偵
    查卷第20頁）。並有扣案如附表編號一、二所示之改造完成
    具有殺傷力之FBI8厘米改造手槍2 支、如附表編號四所示之
    改造完成之子彈6 顆（均經試射，其中5 顆具殺傷力，1 顆
    不具殺傷力）、如附表編號五所示之改造子彈29顆（半成品
    ，均無殺傷力），甲○○所有供製造或預備製造改造手槍及
    子彈所用如附表編號六、七(一)、(三)、八、十五、十七、十八
    、十九、二十、二一、二四所示之底火84顆、槍管（已打通
    ）13支、火藥10公克、電動鑽孔機1 具、桌上型老虎鉗1 支
    、鑽頭工組1 組、砂紙16張、銼刀1 支、塑鋼土AB劑2 瓶、
    電動螺絲起子1 支等物可佐。核與被告前揭供稱之製造改造
    槍枝及子彈之方式相符，足認被告之自白與事實相符。
  (三)被告雖於本院辯稱：扣案之如附表編號一、二所示之改造槍
    枝2 支，係伊以前之老大「豔普」（音譯）給伊，伊未製造
    改造槍枝云云。惟查，被告於警詢及偵查中之訊問過程，並
    無因毒癮發作至不能陳述之情形，業經本院勘驗警詢及偵訊
    過程之錄影光碟已如前述，應認被告之自白出於其任意性所
    為。又被告於警詢及偵查中均自白供稱其著手製造完成改造
    手槍2 支，並就其製造改造手槍之知識來源及製造過程說明
    已如前述，並有扣案如附表編號一、二所示可發射子彈具有
    殺傷力之改造手槍2 支、及如附表編號十七、十五、十八、
    十九、二十所示之老虎鉗、電動鑽孔機、鑽頭工組、砂紙、
    銼刀等工具可佐，足認被告於警詢及偵查中之自白屬實。況
    被告對於自豔普處取得2 支槍枝之時間，先稱係於92年云云
    （本院卷第17至18頁），後改稱：改造槍枝2 支係豔普於91
    年給伊云云（本院卷第179 頁），復稱：扣案改造2 支有殺
    傷力之槍枝是伊在改造子彈期間（96年5 月間開始）豔普給
    伊的云云（本院卷第207 頁），對於其自豔普處取得槍枝之
    時間陳述前後不一，則被告所辯改造槍枝及槍管係自豔普處
    取得云云，實難令人採信。
  (四)綜上所述，被告所辯均不足採。本件事證明確，被告上開犯
    行自堪認定，應予依法論科。
二、核被告所為，係犯槍砲彈藥刀械管制條例第8 條第1 項之未
    經許可製造可發射子彈具有殺傷力之改造槍枝罪及槍砲彈藥
    刀械管制條例第12條第1 項之未經許可製造具有殺傷力之子
    彈罪、同條第5 項、第1 項之未經許可製造具有殺傷力之子
    彈未遂罪。被告上開持有槍枝主要組成零件（附表編號七、
    (一)所示2 支土造金屬槍管）之行為，係其製造後持有可發射
    子彈具有殺傷力之改造槍枝之低度行為，為製造改造槍枝之
    高度行為所吸收，不另論罪。被告自承子彈成品6 顆及半成
    品29顆，係其在家裡1 次改造等語（本院卷第180 頁），且
    查無證據足以證明被告係先後製造多支改造槍枝，及先後製
    造多顆子彈，應依有利於被告之原則，認為被告係本於單一
    犯意，以1 行為接續製造2 支可發射子彈具有殺傷力之改造
    槍枝，及接續改造子彈35顆，其中5 顆具殺傷力為既遂，30
    顆不具殺傷力（含1 顆成品及29顆半成品）未遂，為接續犯
    。又槍枝必須配合子彈始能發揮作用，二者有密切關係，被
    告於同一段期間內，以同一組工具製造改造槍枝、子彈，實
    無從切割，係以1 行為觸犯未經許可製造可發射子彈具有殺
    傷力之改造槍枝罪、未經許可製造子彈罪（5 顆具殺傷力為
    既遂），及未經許可製造子彈未遂罪，為想像競合關係，應
    依刑法第55條規定，從一重之未經許可製造可發射子彈具有
    殺傷力之改造槍枝罪處斷。起訴書及公訴人認為被告分別成
    立2 次製造手槍既遂罪、1 次製造子彈既遂罪及1 次製造子
    彈未遂罪，應分論併罰云云，容有誤會。爰審酌被告製造可
    發射子彈具有殺傷力之改造槍枝及子彈，嚴重危害社會治安
    ，惡性非輕，且製造已完成可發射子彈具有殺傷力之改造槍
    枝2 支、具有殺傷力之子彈5 顆（另已製造30顆不具殺傷力
    之成品及半成品），槍枝、子彈之數量，且其犯後猶飾詞狡
    辯之態度等一切情狀，分別量處如主文所示之刑，併審酌被
    告職業無、教育程度國中畢業、家庭經濟狀況小康等情情形
    ，就所處罰金刑部分，諭知易服勞役之折算標準，並定其應
    執行刑，以資懲儆。
三、扣案之如附表編號一、二所示之改造手槍2 枝（槍枝管制編
    號0000000000、0000000000號），附表編號七、(一)土造金屬
    槍管2 支（為槍枝主要組成零件），係槍砲彈藥刀械管制條
    例第4 條第1 項第1 款、第2 項所列物品，乃未經許可不得
    持有之違禁物，應依刑法第38條第1 項第1 款之規定宣告沒
    收；如附表編號三所示之未經改造仿WALTHER 廠PPK/S 型半
    自動手槍製造之槍枝（槍枝管制編號0000000000）1 支、編
    號六所示底火1 包（84顆）、編號七(三)所示之金屬管狀物11
    支、編號八所示火藥10公克、編號十五所示之電動鑽孔機1
    具、編號十七所示之桌上型老虎鉗1 支、編號十八所示之鑽
    頭工組1 組、編號十九所示之砂紙16張、編號二十所示之銼
    刀1 支、編號二一所示之塑鋼土AB劑2 瓶、編號二四所示之
    電動螺絲起子1 支，係被告所有，供本件上開製造改造槍枝
    、子彈犯行所用之材料或工具，為供犯罪所用或供犯罪預備
    之物，業經被告供承在卷（偵查卷第6 頁、本院卷第179 、
    181 、182 、207 頁），均應依刑法第38條第1 項第2 款規
    定宣告沒收；如附表編號四所示之子彈6 顆，雖因鑑驗試射
    而僅餘彈殼，不再具有子彈之功能，而非屬違禁物，編號五
    所示不具殺傷力的子彈半成品29顆等物，雖非屬違禁物，惟
    上開各物均係被告所有，供本件上開製造子彈犯行所用之材
    料或預備之物，爰均依刑法第38條第1 項第2 款規定宣告沒
    收；如附表編號七(二)（為拆解後之槍管）、九、十、十一、
    十二、十三、十四、十六、十八、二二、二三、二五（除編
    號十五、十七、二十、二一、二二、二四以外之其他工具）
    所示之物，雖為被告所有，然既非屬違禁物，且無積極證據
    證明與本件犯罪有關，本院無從為沒收之諭知，附此敘明。
四、無罪部分：
  (一)公訴意旨雖以：警員於96年7 月24日13時20分許，持搜索票
    前往被告甲○○上址租屋處，扣得如附表編號三所示改造完
    成但不具殺傷力之PPK 改造手槍1 支、編號七(一)、(三)已打通
    之槍管13支及前揭如附表所示扣案物品，因認被告涉犯槍砲
    彈藥刀械管制條例第8 條第5 項、第1 項之製造改造手槍未
    遂罪嫌云云
  (二)按犯罪事實應依證據認定之，無證據不得推定其犯罪事實；
    不能證明被告犯罪者，應諭知無罪之判決，刑事訴訟法第15
    4 條、第301 條第1 項分別定有明文。又認定犯罪事實所憑
    之證據，雖不以直接證據為限，間接證據亦包括在內；然而
    無論直接或間接證據，其為訴訟上之證明，須於通常一般之
    人均不致有所懷疑，而得確信其為真實之程度者，始得據為
    有罪之認定，倘其證明尚未達到此一程度，而有合理之懷疑
    存在，致使無從為有罪之確信時，根據「罪證有疑，利於被
    告」之證據法則，即不得遽為不利被告之認定（最高法院76
    年度台上字第4986號判例意旨參照）。又槍砲彈藥刀械管制
    條例第8 條第1 項之製造槍砲罪、第5 項之製造槍砲未遂罪
    ，在處罰其製造行為，凡行為人主觀上基於製造有殺傷力之
    槍砲之犯意，客觀上未經許可著手於製造槍砲之構成要件行
    為，即已成立犯罪，至於是否製造完成具有殺傷力之槍砲，
    則屬既遂、未遂之問題。故行為人已著手製造槍砲，縱其製
    造之成品尚未至具有殺傷力之程度，惟因其行為依一般社會
    通念評價仍具有危險性，仍屬未遂犯，不得以其製造之槍砲
    不具殺傷力，而認其製造行為不成立犯罪（最高法院96年度
    台上字第5959號判決理由參照）。
  (三)訊據被告甲○○固坦承警員於上開時、地扣得前揭物品之事
    實，惟堅決否認有何製造改造槍枝未遂之犯行，辯稱：扣案
    之已打通之槍管13支及PPK 改造手槍1 支，係其友人綽號「
    豔普」（或炎普）之人於91年間給伊等語。
  (四)經查，警員於前揭時、地扣得如附表編號三所示之仿WALTHE
    R 廠PPK/S 型半自動手槍製造之改造槍枝（槍枝管制編號00
    00000000）1 支及如附表編號七(一)、(三)所示之改造槍管之事
    實，為被告所持有之物，業經被告供承在卷（本院卷第50頁
    ），並有扣押物品清單在卷為憑（警卷第14頁），此部分事
    實固堪予認定。惟查，上開扣案如附表編號三所示之改造槍
    枝（槍枝管制編號0000000000）1 支，經內政部警政署刑事
    警察局鑑定結果：槍管內具阻鐵，欠缺復進簧，無法發射彈
    丸，不具殺傷力，並未發現改造之痕跡；扣案如附表編號七
    (一)所示之改造槍管2 支，係土造金屬槍管，為內政部公告查
    禁之管制物；扣案如附表編號七(三)所示之槍管11支，係金屬
    管狀物，非內政部公告之槍砲主要組成零件，有該局96年8
    月31日刑鑑字第0960120120號槍彈鑑定書1 份及照片29張、
    及該局97年2 月14日刑鑑字第0970000875號函、內政部97年
    1 月4 日內授警字第0970870 013 號函各1 份在卷為憑（偵
    查卷第22、23頁、本院卷第10 6-1、108 頁），則上開扣案
    槍枝（槍枝管制編號0000000000）1 支既未發現改造之痕跡
    ，且扣案如附表編號七(一)所示之土造金屬槍管2 支，及編號
    七(三)所示之槍管11支，僅係金屬管狀物，被告始終未承認係
    由其著手鑽通，且無其他證據可證係被告鑽通之事實，則難
    以被告持有上開改造手槍及13支已打通之槍管，即認其有著
    手改造槍枝未遂之行為，公訴意旨認被告涉犯1 次製造手槍
    未遂罪云云，實屬無據。
  (五)從而，被告雖於上開時、地為警查獲持有上開附表編號三所
    示之不具殺傷力之手槍1 支（槍枝管制編號0000000000），
    及附表編號七(一)、(三)所示之改造槍管13支，然並無證據證明
    被告就此部分有著手製造改造槍枝之行為，即無從遽為不利
    於被告之認定。此外，復查無其他積極證據足以證明被告有
    何製造改造手槍未遂之犯行，揆諸首揭說明，此部分自應為
    無罪之諭知。
據上論斷，應依刑事訴訟法第299 條第1 項前段、第301 條第1
項，槍砲彈藥刀械管制條例第8 條第1 項、第12條第1 項、第5
項、刑法第11條前段、第38條第1 項第1 款、第2 款、第42 條
第3 項、第55條，判決如主文。
本案經檢察官李佳韻到庭執行職務。
中    華    民    國    97    年    3     月    31    日
                  刑事第八庭  審判長法  官  李璧君
                                    法  官  曾仁勇
                                    法  官  曾鈴
以上正本證明與原本無異。
如不服本判決應於收受本判決後10日內向本院提出上訴書狀，並
應敘述具體理由，如未敘述上訴理由者，應於上訴期間屆滿後20
日內補提理由書狀於本院（均須按他造當事人之人數附繕本）「
切勿逕送上級法院」。
中    華    民    國    97    年    4     月     1    日
                                    書記官  曾秀鳳
附錄本判決論罪科刑法條：
槍砲彈藥刀械管制條例第8條第1項、第12條
附表：
┌──┬─────────┬──┬──┬────────────────┐
│編號│名              稱│數量│單位│備                            註│
├──┼─────────┼──┼──┼────────────────┤
│ 一 │仿FN廠1910型半自動│ 一 │ 支 │違禁物（可發射子彈具殺傷力）    │
│    │手槍製造之改造手槍│    │    │                                │
│    │（槍枝管制編號1102│    │    │                                │
│    │026503號)         │    │    │                                │
│    │(含彈匣1 個）     │    │    │                                │
├──┼─────────┼──┼──┼────────────────┤
│ 二 │仿FN廠半自動手槍製│ 一 │ 支 │違禁物（可發射子彈具殺傷力）    │
│    │造之改造手槍（槍枝│    │    │                                │
│    │管制編號0000000000│    │    │                                │
│    │號）（含彈匣1個） │    │    │                                │
├──┼─────────┼──┼──┼────────────────┤
│ 三 │仿WALTHER 廠PPK/S │ 一 │ 支 │未經改造，不具殺傷力            │
│    │型半自動手槍製造之│    │    │供犯罪預備之物（改造槍枝）      │
│    │槍枝（槍枝管制編號│    │    │                                │
│    │0000000000）      │    │    │                                │
├──┼─────────┼──┼──┼────────────────┤
│ 四 │改造子彈          │ 六 │ 顆 │由金屬彈殼組合直徑7.9mm ±0.5mm │
│    │（非制式子彈）    │    │    │金屬彈頭而成                    │
│    │                  │    │    │(一)1 顆可擊發，不具殺傷力        │
│    │                  │    │    │(二)5 顆可擊發，具殺傷力          │
├──┼─────────┼──┼──┼────────────────┤
│ 五 │改造子彈          │二九│ 顆 │(一)17顆，係土造金屬彈殼半成品與土│
│    │                  │    │    │  造金屬彈殼                    │
│    │                  │    │    │(二)6 顆，係金屬彈殼              │
│    │                  │    │    │(三)1 顆，非制式子彈，由金屬彈殼組│
│    │                  │    │    │  合直徑5.0mm 金屬彈頭，無法擊發│
│    │                  │    │    │  ，不具殺傷力                  │
│    │                  │    │    │(四)1 顆，非制式子彈，由金屬彈殼組│
│    │                  │    │    │  合直徑8.9mm 金屬彈頭，欠缺底火│
│    │                  │    │    │  ，不具殺傷力                  │
│    │                  │    │    │(五)4 顆，非制式子彈，由金屬彈殼組│
│    │                  │    │    │  合直徑8.9 ±0. 5mm金屬彈頭，無│
│    │                  │    │    │  法擊發，不具殺傷力            │
├──┼─────────┼──┼──┼────────────────┤
│ 六 │底火              │ 一 │ 包 │係底火片，被告所有預備供犯罪所用│
│    │                  │(84)│(顆)│之物（改造子彈）                │
├──┼─────────┼──┼──┼────────────────┤
│ 七 │改造槍管          │十五│ 支 │(一)2 支，係土造金屬槍管，為內政部│
│    │                  │    │    │  公告查禁之管制物，為違禁物    │
│    │                  │    │    │(二)2 支，係金屬槍管（內具阻鐵），│
│    │                  │    │    │  非槍砲主要組成零件（為拆解後之│
│    │                  │    │    │  槍管）                        │
│    │                  │    │    │(三)11支，係金屬管狀物，非槍砲主要│
│    │                  │    │    │  組成零件                      │
├──┼─────────┼──┼──┼────────────────┤
│ 八 │火藥（採樣1公克） │ 十 │公克│被告所有預備供犯罪所用之物      │
├──┼─────────┼──┼──┼────────────────┤
│ 九 │安非他命1包       │十三│公克│與本案無關                      │
├──┼─────────┼──┼──┼────────────────┤
│ 十 │海洛因毒品3包     │七點│公克│與本案無關                      │
│    │                  │五  │    │                                │
├──┼─────────┼──┼──┼────────────────┤
│十一│安非他命吸食器    │ 二 │ 組 │與本案無關                      │
├──┼─────────┼──┼──┼────────────────┤
│十二│玻璃吸食器        │ 三 │ 支 │與本案無關                      │
├──┼─────────┼──┼──┼────────────────┤
│十三│塑膠鏟子          │ 二 │ 支 │與本案無關                      │
├──┼─────────┼──┼──┼────────────────┤
│十四│電動壓縮機        │ 一 │ 台 │與本案無關                      │
├──┼─────────┼──┼──┼────────────────┤
│十五│電動鑽孔機        │ 一 │ 具 │被告所有供犯罪所用之物          │
│    │                  │    │    │（改造槍枝）（改造子彈）        │
├──┼─────────┼──┼──┼────────────────┤
│十六│噴燈              │ 一 │ 具 │與本案無關                      │
├──┼─────────┼──┼──┼────────────────┤
│十七│桌上型老虎鉗      │ 一 │ 支 │被告所有供犯罪所用之物          │
│    │                  │    │    │（改造槍枝）（改造子彈）        │
├──┼─────────┼──┼──┼────────────────┤
│十八│鑽頭工組          │ 一 │ 組 │被告所有供犯罪所用之物          │
│    │                  │    │    │（改造槍枝）（改造子彈）        │
├──┼─────────┼──┼──┼────────────────┤
│十九│砂紙              │十六│ 張 │被告所有供犯罪所用之物          │
│    │                  │    │    │（改造槍枝）（改造子彈）        │
├──┼─────────┼──┼──┼────────────────┤
│二十│銼刀              │ 一 │ 支 │被告所有供犯罪所用之物          │
│    │                  │    │    │（改造槍枝）（改造子彈）        │
├──┼─────────┼──┼──┼────────────────┤
│二一│塑鋼土AB劑        │ 二 │ 瓶 │被告所有供犯罪所用之物          │
│    │                  │    │    │（改造子彈）                    │
├──┼─────────┼──┼──┼────────────────┤
│二二│通槍條            │ 一 │ 支 │與本案無關                      │
├──┼─────────┼──┼──┼────────────────┤
│二三│切割砂輪片        │ 二 │ 片 │與本案無關                      │
├──┼─────────┼──┼──┼────────────────┤
│二四│電動螺絲起子      │ 一 │ 支 │被告所有供犯罪所用之物          │
│    │                  │    │    │（改造子彈）                    │
├──┼─────────┼──┼──┼────────────────┤
│二五│改造槍械用工具    │ 一 │ 批 │含編號十五、十七、二十、二一、二│
│    │                  │    │    │二、二四及其他工具（與本案無關）│
└──┴─────────┴──┴──┴────────────────┘


司法院資訊處製作；財團法人民間司法改革基金會備份。
